【裁判字號】    99,裁,113
【裁判日期】    990121
【裁判案由】    耕地三七五租約
【裁判全文】
最  高  行  政  法  院  裁  定
                                       99年度裁字第113號
上  訴  人  甲○○
被 上訴 人  高雄縣大社鄉公所
代  表  人  乙○○
上列當事人間耕地三七五租約事件，上訴人對於中華民國98年1
月23日高雄高等行政法院97年度訴字第788號判決，提起上訴，
本院裁定如下：
    主  文
上訴及追加之訴均駁回。
上訴審及追加之訴訴訟費用均由上訴人負擔。
    理  由
一、按對於高等行政法院判決之上訴，非以其違背法令為理由，
    不得為之，行政訴訟法第242條定有明文。依同法第243條第
    1項規定，判決不適用法規或適用不當者，為違背法令；而
    判決有同條第2項所列各款情形之一者，為當然違背法令。
    是當事人對於高等行政法院判決上訴，如依行政訴訟法第
    243條第1項規定，以高等行政法院判決有不適用法規或適用
    不當為理由時，其上訴狀或理由書應有具體之指摘，並揭示
    該法規之條項或其內容；若係成文法以外之法則，應揭示該
    法則之旨趣；倘為司法院解釋或本院之判例，則應揭示該判
    解之字號或其內容。如以行政訴訟法第243條第2項所列各款
    情形為理由時，其上訴狀或理由書，應揭示合於該條項各款
    之事實。上訴狀或理由書如未依此項方法表明，或其所表明
    者與上開法條規定不合時，即難認為已對高等行政法院判決
    之如何違背法令有具體之指摘，其上訴自難認為合法。
二、緣上訴人與訴外人許龍智所共有坐落高雄縣大社鄉○○○段
    225-6地號（面積0.1314公頃）及225-20地號（面積0.0821
    公頃）土地（下稱系爭土地），出租予承租人許福添、許直
    雄二人耕作。上訴人所有坐落同段225-12地號（面積0.1285
    公頃）、225-18地號（面積0.1405公頃）2筆土地（下稱系
    爭土地），則出租予承租人許枝法耕作。系爭土地租賃分別
    訂有耕地三七五租約，租約皆於91年12月31日租期屆滿，上
    訴人及許龍智以擴大家庭農場經營規模為由向被上訴人申請
    收回自耕，承租人等亦申請繼續承租。被上訴人以承租人等
    收支相抵足以維持一家生活，上訴人及許龍智則合於耕地三
    七五減租條例第19條第2項規定為由，依同條例第19條第2、
    3項規定，於92年4月14日以社鄉民政字第0920003589號函及
    第0920003802號函（下稱系爭處分），通知出租人於補償承
    租人後收回自耕，補償金額分別係大社鄉○○○段225-6地
    號土地為新臺幣（下同）1,794,561元，同地段225-20地號
    土地為1,086,550元；同地段225-12、225-18地號土地為
    3,564,130元，及其應於收到函文次日起20日期限內補償承
    租人，逾期將准由承租人續訂租約6年。因上訴人及許龍智
    未能於前述期限內補償完畢，被上訴人乃於92年5月13日以
    社鄉民政字第0920005025號及第0920005026號函准由承租人
    等續訂租約6年。上訴人及許龍智對於前開被上訴人核定補
    償金額及核准承租人續訂租約之處分皆表不服，循序提起行
    政訴訟，經高雄高等行政法院93年2月27日92年度訴字第
    1136號及本院95年1月12日95年度判字第30號判決駁回後，
    而告確定。嗣上訴人以耕地三七五減租條例第19條第3項規
    定業經司法院釋字第580號解釋宣告違憲，並自95年7月19日
    失其效力為由，向被上訴人請求確認系爭處分無效，並依行
    政程序法第145條及第137條第3款規定請求補償損失，經訴
    願決定分別駁回及不受理後，復向高雄高等行政法院併提起
    撤銷訴訟及本件給付訴訟，經原審法院分別以97年度訴字第
    788號裁定（撤銷訴訟部分，業經本院98年度裁字第3226號
    駁回確定在案）及判決（給付訴訟部分）駁回，就給付訴訟
    部分，提起本件上訴。
三、本件上訴人對於高雄高等行政法院判決上訴，主張：本件三
    七五租約係由被上訴人介入所訂定之契約，應屬替代行政處
    分的行政契約，其契約關係自存在於被上訴人及上訴人間，
    故因此所生之爭議，應循行政救濟之途徑解決。是上訴人因
    契約關係外之公權力行使所造成之農地被課徵遺產稅及短獲
    補償金等損失結果，自得依行政程序法第145條之規定向締
    約機關請求補償損失。詎原判決逕以本院55年判字第49號判
    例，認定三七五租約純屬私權關係，並作為駁回上訴人所請
    之依據，該判決乃與事實相違，且嚴重忽略公權力遁入私權
    關係，而逃避行政法上相關規定之拘束，致侵害人民救濟之
    權利，其判決自有違誤。另訴外人許龍智因曾參與92年續訂
    租約之訴訟（即本院95年度判字第30號判決及高雄高等行政
    法院92年度訴字第1136號判決），故就事實基礎相同之本案
    ，請求追加其為本件之上訴人等語。惟查原判決業已論明：
    依耕地三七五減租條例所訂立之租約，屬出租人與承租人間
    之私權關係(本院55年判字第49號判例參照)，雖行政機關依
    該條例第6條所為之登記及依該條例第19條所為耕地准否收
    回自耕之核定調處，當事人若不服，可循行政爭訟程序以求
    救濟（事實上，上訴人確曾訴經原審以92年度訴字第1136號
    及本院95年度判字第30號判決敗訴確定），惟自難據此認該
    耕地租約係存在於出租人與行政機關之間，出租人自無依行
    政程序法第145條之規定向行政機關提起公法給付訴訟之餘
    地等語，詳述其得心證之理由，經核並無違誤。上訴狀所載
    內容，或係重述其在原審業經主張而為原判決摒棄不採之陳
    詞，或係執其一己之法律見解，就原審所為論斷或駁斥其主
    張之理由，泛言原判決適用法規不當，而未具體表明原判決
    究竟有如何合於不適用法規或適用不當、或有行政訴訟法第
    243條第2項所列各款之情形，尚難認為已對原判決之如何違
    背法令有具體之指摘。依首揭規定及說明，應認其上訴為不
    合法，應予駁回。另因行政訴訟於上訴審程序不得為訴之追
    加（行政訴訟法第238條第2項），是以上訴人於上訴理由狀
    追加訴外人許龍智為本件上訴人，於法不合，亦應駁回，併
    此敘明。
四、據上論結，本件上訴及追加之訴均為不合法。依行政訴訟法
    第263條、第249條第1項前段、第107條第1項第10款、第104
    條、民事訴訟法第95條、第78條，裁定如主文。
中    華    民    國    99    年    1     月    21    日
                    最高行政法院第七庭
                        審判長法官  藍  獻  林
                              法官  黃  淑  玲
                              法官  廖  宏  明
                              法官  張  瓊  文
                              法官  姜  素  娥
以  上  正  本  證  明  與  原  本  無  異
中    華    民    國    99    年    1     月    21    日
                              書記官  阮  思  瑩


司法院資訊處製作；財團法人民間司法改革基金會備份。
